【裁判字號】    88,交易,288
【裁判日期】    890602
【裁判案由】    過失傷害
【裁判全文】
臺灣桃園地方法院刑事判決                        八十八年度交易字第二八八號
    公  訴  人  臺灣桃園地方法院檢察署檢察官
    被      告  戊○○
    選任辯護人  吳志祥律師
右列被告因過失傷害案件，經檢察官提起公訴（八十八年度偵字第七二六八號），本
院判決如左：
        主  文
戊○○因過失傷害人，處有期徒刑肆月，如易科罰金，以參佰元折算壹日。
        事  實
一、戊○○於民國八十八年四月二日上午從鶯歌住處欲往設於桃園縣龍潭鄉○○路二
    八０號之寶隆國際股份有限公司桃園所上班，駕駛其所有之車號ＧＱ─四三六一
    號自用小客車，沿桃園縣龍潭鄉○○路由龍潭往中壢方向行駛，於同日上午八時
    二十分許，行經同路烏林段五一六號前時，理應注意車輛行駛時，駕駛人應注意
    兩車併行之間隔，並隨時採取必要之安全措施，而依當時天候晴、日間自然光線
    、路面乾燥無缺陷，並無不能注意之情形，詎其為閃避他車突然超車，疏未注意
    保持兩車併行之間隔，致其所駕駛之自用小客車右後方車門擦撞由己○○所騎乘
    後搭載其女兒丙○○沿同向行駛之ＳＩＫ─六四一號輕型機車，機車因此失去重
    心，向左方傾倒，導致己○○受有左側鎖骨骨折、左側肋骨骨折、左側氣血胸及
    臉部擦傷及丙○○受有左橈骨遠端關節內骨折等之傷害。
二、案經己○○、丙○○訴由桃園縣警察局平鎮分局報請臺灣桃園地方法院檢察署檢
    察官偵查起訴。
        理  由
一、訊據被告戊○○矢口否認有右揭過失傷害犯行，辯稱：當天伊駕車路過肇事地點
    ，從後視鏡看到告訴人母女機車倒地，基於好心才將其等母子送醫急救，後來因
    其等未帶錢、保險卡，因好心，所以才又幫忙付錢，不料反遭告訴人誣賴；而右
    後方車門擦痕係舊痕跡，伊並未撞到告訴人，不知告訴人之機車為何跌倒云云。
    經查，（一）告訴人丙○○於警訊時指稱：「當時我是被我媽媽載，騎輕機車Ｓ
    ＩＫ─六四一號．．由龍潭往中壢方向行駛到車禍發生地，忽然有一部自小客直
    接衝撞過來，我們就被撞倒．．對方行駛十幾公尺才下車察看我們，及協助我們
    送醫．．。」等語（八十八年四月四日警訊筆錄）、「我坐後座下來，我被撞立
    刻趺（爬）起來，看到他的車，是擦撞」（八十八年六月九日訊問筆錄）、「當
    時撞到時邱某即下車，並對我們說：他不是故意的．．。」（八十八年七月十九
    日訊問筆錄）；告訴人己○○於警訊時指稱：「於八十八年四月二日八時二十分
    ，我騎車載我女兒走在中豐路上林段五一六號前，忽然有一部車子從後面衝撞過
    來，撞倒我的機車．．」等語（八十八年四月十五日警訊筆錄）、於本院審理時
    指稱：「邱某曾數次打電話至家中說願和解，」、「是一部車子的右後車門上方
    撞到我，之後，我就昏迷」（八十八年七月十九日訊問筆錄）等語（八十九年三
    月十日訊問筆錄）。此外，復有診斷證明書二紙、現場相片九張、道路交通事故
    調查表中之事故現場圖附卷可稽。（二）證人乙○○於本院審理中證稱：「當天
    甲○○通知我說己○○車禍我即趕至醫院，到時被告拿八千元給我，我向邱某說
    救人要緊，當時我見被告很懊惱，被告有跟我們至敏盛醫院、長庚醫院，因健保
    卡等皆在己○○身上，所以被告才拿八千元先墊，．．後來到長庚時，又拿出（
    被告）一萬元繳急診費。」等語，被告雖承認給予一萬八千元，但矢口否認陪同
    至長庚醫院，惟若被告未陪同至長庚醫院，如何預知要繳納之急診費為剛好為一
    萬元。（四）證人甲○○於本院審理時證稱：「當天我至醫院，．在醫院時，被
    告未否認肇事，我有見到被告之車子，有灰塵，且我見護條刮痕與被害人之車子
    痕跡吻合，當時被告之車子已開至敏盛醫院的停車場，我沒有照相，因已無底片
    ，只是看看，警察並未見到被告之車子。」等語。（五）證人即處理本案之警員
    黃仁鑑於本院審理時證稱：案發後伊據報循線趕到醫院時，被告對於告訴人指訴
    雖未承認，亦未否認，因告訴人未提出告訴，於是未製作筆錄即行離去等語（八
    十九年五月一日訊問筆錄），且為被告所自承。（六）證人丁○○於本院審理中
    證稱：「當天我侄子結婚，接到丙○○的電話說他們發生車禍，母親在敏盛醫院
    急診室，被告滿臉睡意的樣子，被告有承認當時有一部車子左邊超車不當，所以
    他往右偏擦撞到己○○母女，當時還有他一位公司同事。」等語，而被告亦自承
    當時確有不是當時他駕車所搭載之朋友到醫院。（七）被告於警訊時供稱；「當
    日是從鶯歌至龍潭工二路，經過中豐路．．」、「於八十八年四月二日八時二十
    分到達肇事地中豐路鳥林段五一六號前，忽然我前方有一部汽車從內側車道變換
    到外側車道，我就減速從後視鏡看見有一部機車倒地，我就停車下車察看，有二
    人受傷．．。」（八十八年四月十六日警訊筆錄）、於本院審理時供稱：「（丙○○說你撞上他，你如何表示？）我覺得很懊惱，幫他們忙，卻被他們說成這樣
    ，後來乙○○從急診室出來，說要急診，我是因乙○○說他們沒帶錢、健保卡，
    我好心才又借他們錢．．。」（八十九年四月十日訊問筆錄）等語，若如被告所
    稱係路過好心幫忙送醫，於被誣指肇事之際，豈有不嚴詞駁斥，而反再代墊醫藥
    費之理？參以被告於警訊中已供承當日是從鶯歌至龍潭工二路，俟告訴人指訴其
    係趕著要上班才肇事，改辯稱，當日請假未上班；於本院初訊時對於告訴人己○○指訴多次打電話至被害人住處欲談和解，並不爭執，其後改辯稱從未打電話至
    被害人住處，係被害人丙○○打電話至大陸找伊，供詞前後不一，且矛盾。（八
    十九年四月十日訊問筆錄）（八）又查，被告駕駛之車號ＧＱ─四三六一號自用
    小客車右後方車門黑色護條未端有一段之刮痕，業經證人甲○○證述屬實，並有
    相片附卷可稽。（九）從卷附現場照片之機車位置，可知機車倒地處前方為一部
    藍色箱型車所遮住，被告於機車前方十幾公尺處，如何從後視鏡看見告訴人之機
    車倒地？綜上所述，依被告及告訴人供述車禍前之行車動向，發生車禍當時之情
    狀，及被告之自用小客車適有與告訴人己○○、證人甲○○所述之右後方車門黑
    色護條未端有一段之刮痕等情，並參以被告於告訴人指訴係其擦撞後，除並不否
    認外，還代墊醫藥費用一萬八千元，若僅係路過幫忙送醫，於其家屬前往醫院照
    顧之後即可離去，何須再請朋友前往醫院陪同，並代墊醫藥費、急診費，且其供
    詞前後不一及矛盾等情，相互以觀，足見告訴人指訴被告駕駛自用小客車為閃避
    他車而撞及其所騎乘之機車乙節，洵非無據。被告否認撞及告訴人云云，應屬卸
    責之詞。至告訴人丙○○對於撞擊位置之指訴雖與事實不相符合，但自始至終即
    指訴為被告所擦撞，何況於行進中為被告所擦撞，於瞬間及驚嚇之餘對擦撞之部
    位，發生記憶之偏差，衡情，亦符常理，自不能以此即指其指述不一。再告訴人
    騎車行進中於瞬間為被告所擦撞，自不得認告訴人亦有駕車未注意兩車併行之間
    隔之過失。而被害人之機車為被告所駕之自小客車擦撞，若非直接撞及，於重心
    不穩之際，亦可能係往機車之左方倒地，並非必然是要往右邊倒地，否則即係被
    害人自行跌倒。再證人即處理之警員黃仁鑑證述當時並未見被告之車子有明顯之
    痕跡，無法斷定是否被告所擦撞，其於當時處理本件車禍時，既未立即製作現場
    圖及筆錄，是否有至醫院停車場察看，本即存疑，且被告亦供稱卷附之被告車子
    照片係八十八年四月十六日作完筆錄後警察才照的；證人甲○○亦證稱被告之車
    子當時停放於敏盛醫院停車場，警察並未看到被告之車子等語；何況其僅稱沒有
    看到明顯之痕跡，並無法就此證明被告之車子未有任何痕跡；而證人庚○○、辛○○，雖證述未聽見被告承認肇事，但亦無法就此證明被告未肇事，故其等此部
    分之證詞自不可採為被告未肇事之證據。另被告聲請送台灣省車輛行車事故覆議
    委員會鑑定，本院認事證已明，無再送鑑定之必要，均附此敘明。
二、按汽車行駛時，駕駛人應注意兩車併行之間隔，並隨時採取必要之安全措施，道
    路交通安全規則第九十四條第三項定有明文，被告為汽車駕駛人，自應熟諳上開
    規定，並能注意及之，依當時情況又無不能注意之情形，乃竟疏未注意已預見右
    前方有告訴人騎乘之機車同向在前行駛，仍貿然超越，致右後方車門護條附近擦
    撞及告訴人機車而肇事端，其未保持安全間隔之事實至堪認定。故其有違反前開
    規定之疏失至明。被告否認撞及告訴人要屬飾詞卸責，不足採信。且其過失與被
    害人所受之傷害，又有相當因果關係，從而，事證明確，被告右揭過失犯行堪以
    認定。
三、核被告所為係犯刑法第二百八十四條第一項前段之過失傷害罪，其以一過失行為
    同時使己○○、丙○○二人受傷，為想像競合犯，應從一重過失傷害罪論處。爰
    審酌被告素行、過失程度、所生危害，犯後將被害人送醫，及猶多矯飾，迄未賠
    償損害等一切情狀，量處如主文所示之刑，並諭知易科罰金之折算標準。
據上論斷，應依刑事訴訟法第二百九十九條第一項前段，刑法第二百八十四條第一項
前段、第五十五條、第四十一條，罰金罰鍰提高標準條例第一條前段、第二條，判決
如主文。
本案經檢察官張尹敏到庭執行職務。
中      華      民      國    八十九    年      六      月      二      日
                                臺灣桃園地方法院刑事第二庭
                                      法  官  曾  正  耀
右正本證明與原本無異。
如不服本判決，應於判決送達後十日內，向本院提出上訴狀。
                                      書記官  蘇      萱
中      華      民      國       八十九     年    六     月      二    日
所犯法條
刑法第二百八十四條第一項：因過失傷害人者，處六月以下有期徒刑、拘役或五百
                          元以下罰金。致重傷者，處一年以下有期徒刑、拘役
                          或五百元以下罰金。


司法院資訊處製作；財團法人民間司法改革基金會備份。
